【裁判字號】    90,易,332
【裁判日期】    900315
【裁判案由】    違反動產擔保交易法
【裁判全文】
臺灣臺南地方法院刑事判決                            九十年度易字第三三二號
    公  訴  人  臺灣台南地方法院檢察署檢察官
    被      告  甲○○
右列被告因違反動產擔保交易法案件，經檢察官提起公訴 (八十九年度偵字第一二九
八九號)，本院判決如左：
    主  文
甲○○動產擔保交易之債務人，意圖不法之利益，將標的物遷移，致生損害於債權人
，處有期徒刑捌月，緩刑貳年。
    事  實
一、甲○○於民國八十九年六月十四日以動產擔保交易附條件買賣之方式，向福灣企
    業股份有限公司（以下簡稱福灣公司）購買車牌號碼八Ｊ—八０三六號自小客車
    一輛，分期價款總額為新台幣（以下同）七十一萬四千三百六十四元，頭期款七
    萬元，餘款分三十六期給付，自八十九年七月十三日起，每月應付款一萬七千八
    百九十九元，且約定標的物應存放在其台南縣永康市○○街八九巷十七號八樓之
    二住處，在價金未付清之前，該車所有權仍屬於福灣公司所有，買受人僅得占有
    、使用，不得任意遷移或為其他處分，為動產擔保交易之債務人。詎甲○○意圖
    不法之利益，於取得該車後，即將該車擅自遷移交由其兄林育奇使用，且拒絕繳
    付任何分期款，致生損害於福灣公司。
二、案經福灣公司告訴台灣台南地方法院檢察署檢察官偵查起訴。
    理  由
一、訊據被告甲○○固坦承曾於前揭時間以分期付款方式向告訴人福灣公司購買自小
    客車一輛，並有應繳分期款未繳、將前開自小客車遷移交林育奇使用之事實不諱
    ，惟否認有何違反動產擔保交易法之犯行，辯稱：因伊哥哥林育奇信用不佳，無
    法以動產擔保交易附條件買賣之方式購車，遂以伊名義向福灣公司購車，擔任動
    產擔保交易之債務人云云。經查，右揭事實，業據告訴人福灣公司之代理人李天
    增於偵查中及李明暢於本院審理中指訴綦詳，並有附條件買賣契約書、動產擔保
    交易附條件買賣設定登記申請書各一份（均為影本）在卷可稽。次查，被告自承
    與福灣公司簽訂上開自小客車之附條件買賣契約書，即應本於債務人之地位遵守
    該契約約定，並承擔由該契約衍生之責任，尚難僅以其為名義人，並已約定由他
    人繳付分期款，並非實際使用該自小客車之人，而推諉其依動產擔保交易法第三
    十八條應負之刑責。再查，被告將自小客車交予林育奇，並拒繳任何分期價款，
    經告訴人福灣公司之職員聯絡洽商，均未有任何回應，亦未曾告知福灣公司該自
    小客車遷移至何處，足徵被告確有不法利益之意圖，灼然至明。至福灣公司於被
    告欠繳分期款項後，因被告已將該車遷移約定停放處所，復未告知該車所在地，
    致使福灣公司尋找該車未獲，無法依動產擔保交易法之相關規定，行使債權人取
    回占有標的物之權利，其因而受有損害自屬當然。是本件事證明確，被告犯行洵
    堪認定，應依法論科。
二、查被告與福灣公司簽訂動產擔保契約，為動產擔保交易之債務人，其將該動產擔
    保交易標的物之自小客車遷移他處，使福灣公司無法取回占有該自小客車取償，
    足以生損害於債權人福灣公司，核其所為，係犯動產擔保交易法第三十八條之意
    圖不法利益，將標的物遷移罪。爰審酌被告犯罪動機、目的、對告訴人所生損害
    ，並已與告訴人福灣公司達成民事和解，有和解書一紙附卷可佐及其犯罪後態度
    等一切情狀，量處如主文所示之刑，以資懲儆。被告前未曾受有期徒刑以上刑之
    宣告，有卷附臺灣高等法院被告全國前案紀錄表一紙可稽，經此偵審教訓當知所
    警惕，信無再犯之虞，本院認前開所宣告之刑以暫不執行為適當，爰併予宣告緩
    刑二年，以啟自新。
據上論斷，應依刑事訴訟法第二百九十九條第一項前段、動產擔保交易法第三十八條
、刑法第十一條前段、第七十四條第一款、罰金罰鍰提高標準條例第一條前段，判決
如主文。
本案經檢察官柯怡伶到庭執行職務。
中      華      民      國    九十      年      三      月     十五     日
                                  臺灣臺南地方法院刑事第一庭
                                          法  官  鄭  燕  璘
右正本證明與原本無異。
如不服本判決，應於判決送達後十日內，向本院提出上訴狀。
                                          書記官  田  富  蓉
中      華      民      國    九十      年      三      月     十六     日
附錄本案論罪科刑法條全文：
動產擔保交易法第三十八條
  動產擔保交易之債務人，意圖不法之利益，將標的物遷移、出賣、出質、移轉、抵
  押或為其他處分，致生損害於債權人者，處三年以下有期徒刑、拘役或科或併科六
  千元以下之罰金。


司法院資訊處製作；財團法人民間司法改革基金會備份。
